【裁判字號】    97,裁,635
【裁判日期】    970124
【裁判案由】    贈與稅
【裁判全文】
最  高  行  政  法  院  裁  定
                                     97年度裁字第00635號
上  訴  人  甲○○○
            戊○○
            乙○○
            丙○○
            丁○○
            己○○
            庚○○
            （上列7人均為楊登記之承受訴訟人）
被 上訴 人  財政部臺灣省南區國稅局
代  表  人  邱政茂
上列當事人間贈與稅事件，上訴人對於中華民國96年7月26日高
雄高等行政法院96年度訴字第235號判決，提起上訴，本院裁定
如下：
    主  文
上訴駁回。
上訴審訴訟費用由上訴人負擔。
    理  由
一、按對於高等行政法院判決之上訴，非以其違背法令為理由，
    不得為之，行政訴訟法第242條定有明文。依同法第243條第
    1項規定，判決不適用法規或適用不當者，為違背法令；而
    判決有同條第2項所列各款情形之一者，為當然違背法令。
    又提起上訴，應以上訴狀表明上訴理由，並應添具關於上訴
    理由之必要證據，復為同法第244條第1項第4款及第2項所明
    定。準此，當事人對於高等行政法院判決提起上訴，如以高
    等行政法院判決有行政訴訟法第243條第1項規定之不適用法
    規或適用不當為理由時，其上訴狀或理由書應有具體之指摘
    ，並揭示該法規之條項或其內容；若係成文法以外之法則，
    應揭示該法則之旨趣；倘為司法院解釋或本院之判例，則應
    揭示該判解之字號或其內容；如以高等行政法院判決有行政
    訴訟法第243條第2項所列各款情形為理由時，其上訴狀或理
    由書應揭示合於該條項各款之事實。上訴狀或理由書如未依
    此項方法表明，或其所表明者與上開法條規定不合時，即難
    認為已對高等行政法院判決之違背法令有具體之指摘，其上
    訴自難認為合法。
二、本件上訴人對於高雄高等行政法院民國（下同）96年度訴字
    第235號判決（下稱原判決）上訴，雖以：乙○○、戊○○
    因分割共有物有相當對價之原物分配而取得坐落臺南市○○
    段○○段1198-3地號土地（下稱系爭土地）應有部分各1001
    0/90000、1/2，並非因上訴人之被繼承人楊登記無償贈與而
    取得，自與財產所有人以自己之財產無償給與他人之情形有
    間，且財政部就有關「共有物分割」涉及贈與稅部分，前僅
    有67年7月24日台財稅第34896號函釋，此外並無其他釋示，
    故於財政部92年4月9日台財稅第0910456306號函釋（下稱財
    政部92年函釋）發布前，亦即楊登記與其土地共有人協議以
    原物分配方式分割系爭土地時，並無相關法令規定或釋示禁
    止免徵贈與稅土地與一般土地不得合併分割，況且楊登記係
    將依都市計畫法第50條之1因直系血親間之贈與而移轉者，
    免徵贈與稅之公共設施保留地贈與直系血親，再依民法之規
    定以原物分配於各共有人之方式分割共有物，此均為稅捐法
    規及民法所預定之方式，縱上訴人所為係意圖減少稅捐負擔
    ，其亦屬合法之租稅規劃行為，其既為法律上所保障之租稅
    規劃之權利，依司法院釋字第287號、第525號解釋意旨，稽
    徵機關自不得任意增加法律對人民核課贈與稅所無之限制，
    溯及既往補徵贈與稅，故財政部92年函釋顯係增加法律即遺
    產及贈與稅法第4條第2項及第5條規定所無之限制，有違憲
    法第19條規定之租稅法定主義及憲法保障人民財產之意旨暨
    法律保留原則。原判決並未就財政部92年函釋如何與母法規
    定之意旨相符，又如何未違反憲法第19條規定之租稅法定主
    義及憲法保障人民財產之意旨暨法律保留原則，加以說明，
    顯有判決不備理由及不適用法規之違法。又被上訴人作成之
    原課稅處分既屬合法，楊登記因而具有信賴原課稅處分存在
    之利益，被上訴人在未具備廢止原課稅處分之事由下，遽依
    財政部92年函釋，核課贈與稅，實與信賴保護原則有悖。更
    何況立法機關亦無依據稅捐法規及其他相關法規所預定之方
    式之非贈與行為應核課贈與稅之明文，被上訴人自無從以行
    政命令責令將該非法律明文之贈與行為，因楊登記依據稅捐
    法規及其他相關法規所預定之方式之減稅效果，而核課楊登
    記贈與稅之理，即本件被上訴人所為之處分並無法律上之依
    據。故原判決顯有違信賴保護原則及法律保留原則，而有判
    決不適用法規之違法。另楊登記前曾就建地之贈與申報贈與
    稅並繳納贈與稅，依不利益變更禁止原則，被上訴人自不得
    對楊登記為更不利於納稅義務人之處分，原判決未及於此，
    違背法令云云為由。惟核其上訴狀所載內容，或係重述其在
    原審業經主張而為原判決摒棄不採之陳詞，或係就原審取捨
    證據、認定事實之職權行使事項，任加指摘違誤，或係執其
    個人主觀歧異之法律見解，就原審所為論斷或駁斥其主張之
    理由，泛言原判決不備理由及不適用法規及法則，而未具體
    表明原判決究竟有如何合於不適用法規或適用不當、或有行
    政訴訟法第243條第2項所列各款之情形，尚難認為已對原判
    決之如何違背法令有具體之指摘。依首揭規定及說明，應認
    其上訴為不合法，應予駁回。
三、依行政訴訟法第249條第1項前段、第104條、民事訴訟法第
    95條、第78條、第85條第1項前段，裁定如主文。
中    華    民    國    97    年    1     月    24    日
                    最高行政法院第四庭
                        審判長法官  鍾  耀  光
                              法官  姜  仁  脩
                              法官  王  德  麟
                              法官  黃  清  光
                              法官  吳  慧  娟
以  上  正  本  證  明  與  原  本  無  異
中    華    民    國    97    年    1     月    24    日
                              書記官  張  雅  琴


司法院資訊處製作；財團法人民間司法改革基金會備份。
